臺灣橋頭地方法院刑事判決　
111年度金簡上字第11號
上  訴  人  臺灣橋頭地方檢察署檢察官
被      告  陳怡君



上列上訴人因被告違反洗錢防制法等案件，不服本院橋頭簡易庭
中華民國111年1月11日110年度金簡字第91號第一審簡易判決（
聲請簡易判決處刑案號：110年度偵字第7315號、第7316號），
提起上訴，本院管轄之第二審合議庭判決如下：
    主  文
原判決撤銷。
陳怡君幫助犯一般洗錢罪，處有期徒刑貳月，併科罰金新臺幣壹
萬元，罰金如易服勞役，以新臺幣壹仟元折算壹日。緩刑貳年。
    事  實
一、陳怡君可預見提供個人金融帳戶之金融卡及密碼予他人使用
    ，極可能遭該他人或詐欺集團成員將該帳戶作為收取、提領
    犯罪所得使用，藉以製造金流斷點，掩飾、隱匿犯罪所得之
    去向及所在，竟仍基於縱有人利用其所交付之金融帳戶作為
    詐欺取財及洗錢之犯罪工具，亦不違背其本意之幫助詐欺取
    財及幫助洗錢犯意，於民國109年12月28日前某日，在某統
    一超商門市以店到店寄送之方式，將其申辦之中國信託商業
    銀行帳號000000000000號帳戶（下稱中信帳戶）及台新國際
    商業銀行帳號00000000000000號帳戶（下稱台新帳戶）之提
    款卡及密碼等，寄送予某真實姓名年籍不詳之成年人使用。
    嗣該詐欺集團成員取得上開帳戶資料後，即共同意圖為自己
    不法之所有，基於詐欺取財及洗錢之犯意聯絡，分別以附表
    所示之詐騙手法，致附表所示之人均陷於錯誤，各匯款附表
    所示款項至陳怡君之中信帳戶、台新帳戶內，均旋遭詐欺集
    團成員提領一空，因而製造金流斷點，以掩飾、隱匿詐欺所
    得之去向及所在。嗣莊麗美、萬欣妤察覺有異並報警處理，
    始循線查悉上情。
二、案經莊麗美訴由高雄市政府警察局旗山分局，及金門縣警察
    局金湖分局報告臺灣雲林地方檢察署呈請臺灣高等檢察署檢
    察長核轉臺灣橋頭地方檢察署檢察官偵查後聲請簡易判決處
    刑。
    理  由
壹、程序部分
　　按被告以外之人於審判外之言詞或書面陳述，除法律有規定
    者外，不得作為證據；被告以外之人於審判外之陳述，雖不
    符前4條之規定，而經當事人於審判程序同意作為證據，法
    院審酌該言詞陳述或書面陳述作成時之情況，認為適當者，
    亦得為證據，刑事訴訟法第159條第1項、第159條之5第1項
    分別定有明文。本判決所引用被告陳怡君以外之人於審判外
    之陳述，因檢察官及被告於本院審判程序中均表示同意有證
    據能力（金簡上卷第123頁），本院審酌前開證據資料作成
    時之情況，尚無違法不當及證明力明顯過低之瑕疵，亦認為
    以之作為證據應屬適當，依刑事訴訟法第159條之5第1項規
    定，均有證據能力。
貳、實體部分
一、認定事實所憑之證據及理由
　　前揭犯罪事實，業據被告於本院審理中坦承不諱（金簡上卷
    第123至124頁），核與證人即告訴人莊麗美、被害人萬欣妤
    於警詢時證述之情節相符（警一卷第7至11頁，警二卷第3至
    5頁），並有如附表「證據出處欄」所示證據附卷可稽，足
    認被告之自白與事實相符，應堪採信。從而，本案事證明確
    ，被告犯行堪以認定，應依法論科。
二、論罪科刑暨撤銷改判之理由　　
　㈠按刑法上之幫助犯，係對於犯罪與正犯有共同之認識，而以
    幫助之意思，對於正犯資以助力，而未參與實施犯罪之行為
    者而言（最高法院88年度台上字第1270號判決意旨參照）。
    刑法關於正犯、幫助犯之區別，係以其主觀之犯意及客觀之
    犯行為標準，凡以自己犯罪之意思而參與犯罪，無論其所參
    與者是否犯罪構成要件之行為，皆為正犯，其以幫助他人犯
    罪之意思而參與犯罪，其所參與者，苟係犯罪構成要件之行
    為，亦為正犯。如以幫助他人犯罪之意思而參與犯罪，其所
    參與者又為犯罪構成要件以外之行為，則為從犯（最高法院
    95年度台上字第3886號判決意旨參照）。查被告將中信帳戶
    及台新帳戶之提款卡及密碼，交由詐欺集團成員用以作為收
    受詐欺莊麗美及萬欣妤所得之犯罪工具，僅為他人詐欺取財
    犯行提供助力，尚無證據足以證明被告係以自己實施詐欺取
    財犯罪之意思，或與他人為詐欺取財犯罪之犯意聯絡，或有
    直接參與詐欺取財犯罪構成要件行為分擔等情事，揆諸上揭
    判決意旨，被告應屬幫助犯詐欺取財無訛。
　㈡次按行為人提供金融帳戶提款卡及密碼供他人使用，嗣後被
    害人雖匯入款項，然此時之金流仍屬透明易查，在形式上無
    從合法化其所得來源，未造成金流斷點，尚不能達到掩飾或
    隱匿特定犯罪所得之來源、去向及所在之作用，須待款項遭
    提領後，始產生掩飾、隱匿之結果。故而，行為人提供金融
    帳戶提款卡及密碼，若無參與後續之提款行為，即非洗錢防
    制法第2條第2款所指洗錢行為，無從成立一般洗錢罪之直接
    正犯。而金融帳戶乃個人理財工具，依我國現狀，申設金融
    帳戶並無任何特殊限制，且可於不同之金融機構申請多數帳
    戶使用，是依一般人之社會通念，若見他人不以自己名義申
    請帳戶，反而收購或借用別人之金融帳戶以供使用，並要求
    提供提款卡及告知密碼，則提供金融帳戶者主觀上如認識該
    帳戶可能作為對方收受、提領特定犯罪所得使用，對方提領
    後會產生遮斷金流以逃避國家追訴、處罰之效果，仍基於幫
    助之犯意，而提供該帳戶之提款卡及密碼，以利洗錢實行，
    仍可成立一般洗錢罪之幫助犯（最高法院108年度台上大字
    第3101號刑事裁定意旨參照）。查被告於交付中信帳戶及台
    新帳戶等資料時，為年滿20歲之成年人，且自承大學肄業之
    智識程度、擔任電銷人員、有申辦貸款經驗等語（偵一卷第
    7頁，金簡上卷第61至62頁、第125頁），足認被告為具有一
    定之智識程度及社會經驗之成年人，其可預見將上開帳戶提
    供予不相識之人使用，有遭詐欺集團利用以收取不法款項之
    可能，並於提領後產生遮斷金流以掩飾、隱匿詐欺所得之去
    向及所在，竟仍基於幫助之犯意，提供上開帳戶之提款卡及
    密碼，以利洗錢之實行，揆諸前揭說明，亦應論以一般洗錢
    之幫助犯。
　㈢核被告所為，係犯刑法第30條第1項前段、第339條第1項之幫
    助犯詐欺取財罪，及刑法第30條第1項前段、洗錢防制法第1
    4條第1項之幫助犯一般洗錢罪。被告提供中信帳戶及台新帳
    戶資料予詐欺集團之單一幫助行為，助使該詐欺集團成員得
    以遂行詐騙莊麗美、萬欣妤等2人之詐欺取財行為，幫助掩
    飾、隱匿他人犯罪所得，係以一行為同時觸犯2個相同罪名
    之同種想像競合犯。又其以一行為同時幫助正犯詐得被害人
    之財物，及掩飾詐欺所得之去向而製造金流斷點，為一行為
    同時觸犯上開幫助詐欺取財及幫助洗錢2罪，係異種想像競
    合犯，應依刑法第55條規定，從一重論以幫助犯一般洗錢罪
    。
　㈣被告係基於幫助之犯意而為一般洗錢罪，應依刑法第30條第2
    項規定，按正犯之刑減輕之。又被告於本院審理中自白洗錢
    犯罪（金簡上卷第123至124頁），依洗錢防制法第16條第2
    項之規定，減輕其刑，並依刑法第70條規定遞減之。
　㈤原審判決以被告幫助犯詐欺取財罪論處罪刑（處有期徒刑3月
    ），另涉犯幫助洗錢罪部分則不另為無罪之諭知，固非無見
    。惟查：⒈被告已預見提供中信帳戶及台新帳戶之提款卡及
    密碼行為，可能幫助詐欺集團成員詐取財物，同時達成掩飾
    、隱匿詐欺所得真正去向之結果，應該當刑法第30條第1項
    前段、洗錢防制法第14條第1項之幫助犯一般洗錢罪（詳前
    所述），詎原判決不察，竟就被告被訴幫助洗錢部分為無罪
    之諭知，顯有未當，檢察官上訴意旨執此指摘原判決不當，
    為有理由；⒉被告已於111年5月4日與萬欣妤成立調解並賠償
    ，有調解筆錄及匯款申請書在卷可佐（金簡上卷第89至90頁
    、第129頁），原審未及審酌此對其量刑有利之事項，亦有
    未洽。從而，原審判決有前述可議之處，屬無可維持，自應
    由本院合議庭予以撤銷改判。
　㈥爰審酌被告係成年人，在政府及大眾媒體之廣泛宣導下，理
    應對於國內現今詐欺案件層出不窮之情形有所認知，竟率爾
    提供銀行帳戶予實行詐欺犯罪者行騙財物、製造金流斷點，
    除造成犯罪偵查機關追查贓款及詐欺集團成員困難，致使詐
    欺犯罪更加猖獗氾濫，破壞社會秩序，並侵害莊麗美及萬欣
    妤之財產權益、導致求償困難，所為實有不該；惟被告於本
    院審理時終能坦承犯行，並與萬欣妤成立調解並賠償，有調
    解筆錄及匯款申請書在卷可參（金簡上卷第89至90頁、第12
    9頁），另莊麗美表示無和解意願（金簡上卷第69頁），致
    未能達成和解；且被告無任何犯罪前科，有臺灣高等法院被
    告前案紀錄表在卷可憑（金簡上卷第127至128頁），素行良
    好；並考量被告僅提供犯罪助力，未實際參與詐欺取財行為
    ，及莊麗美、萬欣妤遭詐騙金額、所生損害、犯罪之動機、
    目的、手段係提供帳戶容任犯罪集團使用，暨被告到庭自陳
    大學肄業之智識程度，從事早餐店員工，每月收入約新臺幣
    （下同）28,000元，家庭經濟狀況不佳，身體狀況尚可等經
    濟生活狀況（金簡上卷第125頁）等一切情狀，量處如主文
    所示之刑，並就罰金刑部分諭知如易服勞役之折算標準。
　㈦查被告前未曾因故意犯罪受有期徒刑以上刑之宣告，有臺灣
    高等法院被告前案紀錄表在卷可參（金簡上卷第127至128頁
    ），顯見其素行良好。茲念其因一時失慮以致誤罹刑章，犯
    後終能坦承犯行，顯知悔悟，且被告業於本院審理中與萬欣
    妤成立調解並賠償，萬欣妤亦具狀表示同意法院給予被告緩
    刑之宣告，有調解筆錄、匯款申請書、刑事陳述狀附卷可佐
    （金簡上卷第89至91頁、第129頁），足見被告確具悔意，
    諒經此偵審程序，當知所惕勉而無再犯之虞，本院綜核各情
    ，認上開對其所宣告之刑以暫不執行為適當，爰依刑法第74
    條第1項第1款之規定，併予宣告緩刑2年，以啟自新。
三、沒收部分
　㈠犯第14條之罪，其所移轉、變更、掩飾、隱匿、收受、取得
    、持有、使用之財物或財產上利益，沒收之，洗錢防制法第
    18條第1項前段固定有明文。惟被告既已將中信帳戶及台新
    帳戶資料交由詐欺集團成員使用，對匯入帳戶內之款項已無
    事實上管領權，亦非實際上提款之人，且莊麗美、萬欣妤匯
    入之款項旋即遭詐欺集團成員提領一空，依本案現存卷證資
    料，尚無其他積極證據可資認定被告有因而分得上開犯罪所
    得之事實；此外，被告固欲借貸5萬元而將金融帳戶寄送予
    對方使用，惟據其供稱事後並未拿到錢等語（金簡上卷第62
    至63頁），卷內亦無證據可資認定被告有因提供帳戶資料而
    獲有對價之情形，自無從依上開規定或刑法第38條之1第1項
    規定宣告沒收或追徵。
　㈡被告交付詐欺集團成員之中信帳戶及台新帳戶資料，帳戶部
    分業經檢警通報列為警示帳戶，經本案偵審程序後，無法再
    供正常交易使用；而提款卡（含密碼）未據扣案，且所屬帳
    戶已遭警示，無法再供犯罪集團任意使用，實質上已無價值
    ，亦非違禁物，欠缺刑法上重要性，爰依刑法第38條之2第2
    項之規定，不予宣告沒收或追徵，併此敘明。
據上論斷，應依刑事訴訟法第455條之1第1項、第3項、第369條
第1項前段、第364條、第299條第1項前段，判決如主文。
本案經檢察官呂建興聲請簡易判決處刑，檢察官黃淑妤提起上訴
，檢察官林世勛到庭執行職務。
中　　華　　民　　國　　111 　年　　7 　　月　　22　　日
                  刑事第二庭  審判長法　官  黃右萱
　　　　　　　　　                  法  官  楊凱婷
　　　　　　　　　                  法  官  李怡靜
以上正本證明與原本無異。
不得上訴。
中　　華　　民　　國　　111 　年　　7 　　月　　22　　日
                                    書記官  楊芷心

附錄本案論罪科刑法條：
洗錢防制法第14條
有第二條各款所列洗錢行為者，處七年以下有期徒刑，併科新臺
幣五百萬元以下罰金。
前項之未遂犯罰之。
前二項情形，不得科以超過其特定犯罪所定最重本刑之刑。

刑法第30條
幫助他人實行犯罪行為者，為幫助犯。雖他人不知幫助之情者，
亦同。
幫助犯之處罰，得按正犯之刑減輕之。

刑法第339條
意圖為自己或第三人不法之所有，以詐術使人將本人或第三人之
物交付者，處五年以下有期徒刑、拘役或科或併科五十萬元以下
罰金。
以前項方法得財產上不法之利益或使第三人得之者，亦同。
前二項之未遂犯罰之。

【附表】
編號 被害人 詐騙方式 匯款時間 金額(新臺幣) 證據出處 1 莊麗美(提告) 某詐欺集團成員於109年12月28日11時，以通訊軟體LINE佯裝友人劉杏珠之身分向莊麗美佯稱：急需資金周轉云云，致莊麗美陷於錯誤，於右列時間匯款右列金額至被告之中信帳戶。 109年12月28日13時36分許 15萬元 ⑴被告之中信帳戶開戶資料及交易明細（警一卷第17至21頁） ⑵莊麗美提出之匯款申請書（警一卷第23頁） 2 萬欣妤 某詐欺集團成員於109年12月28日16時56分許，撥打電話向萬欣妤佯稱：日前網路購物誤設成經銷商固定領貨，將遭逐期扣款，須依指示操作自動提款機進行更正云云，致萬欣妤陷於錯誤，於右列時間匯款右列金額至被告之台新帳戶。 109年12月29日10時7分許 3萬元 ⑴萬欣妤提出之轉帳交易明細單4張（警二卷第6至7頁） ⑵萬欣妤與詐欺集團成員之通話紀錄（警二卷第8頁） ⑶被告之台新帳戶交易明細（警二卷第13頁）    109年12月29日10時10分許 3萬元     109年12月29日10時14分許 3萬元     109年12月29日10時18分許 3萬元